【裁判字號】    97,訴,230
【裁判日期】    970331
【裁判案由】    毒品危害防制條例
【裁判全文】
臺灣高雄地方法院刑事判決               97年度訴字第230號
公  訴  人  臺灣高雄地方法院檢察署檢察官
被      告  甲○○
上列被告因毒品危害防制條例案件，經檢察官提起公訴（96年度
毒偵字第9350號），被告於準備程序中就被訴事實為有罪之陳述
，經本院告知簡式審判程序之旨，並聽取被告與公訴人之意見後
，本院裁定進行簡式審判程序，判決如下：
    主  文
甲○○施用第一級毒品，處有期徒刑捌月，扣案之第一級毒品海
洛因參包（合計淨重零點肆貳公克、空包裝重零點捌貳公克）、
塑膠杓子壹支、電子磅秤壹台，均沒收銷燬之；扣案夾鏈帶壹包
，沒收之。又施用第二級毒品，處有期徒刑參月，扣案之第二級
毒品甲基安非他命參包（驗後淨重分別為貳玖柒點參捌毫克、壹
陸柒參點伍貳毫克、參陸伍參點肆捌毫克）、電子磅秤壹台，均
沒收銷燬之；扣案同前之夾鏈袋壹包，沒收之。應執行有期徒刑
拾月，扣案之第一級毒品海洛因參包（合計淨重零點肆貳公克、
空包裝重零點捌貳公克）、塑膠杓子壹支、第二級毒品甲基安非
他命參包（驗後淨重分別為貳玖柒點參捌毫克、壹陸柒參點伍貳
毫克、參陸伍參點肆捌毫克）、電子磅秤壹台，均沒收銷燬之；
扣案夾鏈袋壹包，沒收之。
    事  實
一、甲○○前於民國90年間，因施用毒品案件，經本院以90年度
    毒聲字第3921號裁定送觀察、勒戒後，認有繼續施用毒品傾
    向，經本院以90年度毒聲字第4727號裁定令入戒治處所施以
    強制戒治，復經本院以91年度毒聲字第235 號裁定停止戒治
    ，所餘期間付保護管束，於91年7 月21日保護管束期滿強制
    戒治執行完畢，並經臺灣高雄地方法院檢察署檢察官以91年
    度戒毒偵字第705 號不起訴處分確定；復因施用毒品案件，
    經本院以94年度訴字第2146號判處有期徒刑10月、5 月，應
    執行有期徒刑1 年2 月確定；再因施用毒品案件，經本院以
    95年度訴字第3110號判處有期徒刑8 月、4 月，應執行有期
    徒刑10月確定，上開二案合併執行，於95年1 月19日入監執
    行，於95年5 月1 日保外就醫迄今，殘刑尚未執行完畢（未
    構成累犯）。猶不知戒絕毒癮，明知海洛因及甲基安非他命
    分別係毒品危害防制條例第2 條第2 項第1 款及第2 款所分
    別明定之第一級毒品及第二級毒品，不得持有、施用，竟於
    強制戒治執行完畢釋放後5 年內，先後再犯上開施用毒品罪
    ，並經判刑確定後，復基於施用第一級毒品海洛因之犯意，
    於96年10月4 日1 時許，在高雄縣林園鄉○○村○○路204
    號住處，以將第一級毒品海洛因摻入香菸中吸食之方式，施
    用第一級毒品海洛因1 次；另基於施用第二級毒品甲基安非
    他命之犯意，於同日施用海洛因前半個小時，在上開住所，
    以將第二級毒品甲基安非他命放置於玻璃球內點火燒烤吸食
    煙氣之方式，施用第二級毒品甲基安非他命1 次。嗣於96年
    10月4 日14時30分許，在高雄縣大寮鄉○○村○○路2 號前
    ，因警方埋伏查緝案外人劉謝毅違反毒品危害防制條例案件
    時，發現其形跡可疑，自其持有之黑色手提袋內扣得第一級
    毒品海洛因3 包（合計淨重0.42公克、空包裝重0.82公克）
    、含海洛因殘渣之塑膠杓子1 支、第二級毒品甲基安非他命
    3包（驗後淨重分別為297.38毫克、1673.52毫克、3653.48
    毫克）、含海洛因及甲基安非他命殘渣之電子磅秤1 台毫克
    ）、含海洛因及甲基安非他命殘渣之電子磅秤1 台、未含毒
    品殘渣之夾鏈袋1 包、手機2 具（ALCATEL 牌、門號：0000
    000000號，NOKIA 牌、門號：0000000000號），並徵得其同
    意採集尿液送驗，結果呈嗎啡及甲基安非他命陽性反應，始
    悉上情。
二、案經高雄市政府警察局少年警察隊報請臺灣高雄地方法院檢
    察署檢察官偵查起訴。
    理  由
一、按被告甲○○所為係犯死刑、無期徒刑、最輕本刑為3 年以
    上有期徒刑以外之罪，其於準備程序中就被訴事實為有罪之
    陳述，經受命法官告知簡式審判程序之旨，並聽取公訴人、
    被告之意見後，本院合議庭認為適宜由受命法官獨任進行簡
    式審判程序，依刑事訴訟法第273 條之1 第1 項規定，裁定
    由受命法官獨任進行審判程序，合先敘明。
二、上揭事實，業據被告於偵查及本院審理時供承不諱，且被告
    於96年10月4 日14時30分許，為警查獲後所採集之尿液，經
    送檢驗之結果，呈嗎啡及甲基安非他命陽性反應，有高雄市
    立凱旋醫院96年10月15日A00000000 號濫用藥物尿液檢驗報
    告及濫用藥物尿液檢體監管記錄表各1 紙附卷可稽，而扣案
    疑似海洛因毒品3 包（合計淨重0.42公克、空包裝重0.82公
    克），經檢驗結果均含第一級毒品海洛因成分，有法務部調
    查局96年11月5 日調科壹字第09623076400 號鑑定書1 紙在
    卷可稽，扣案疑似甲基安非他命晶體3 包（驗後淨重分別為
    297.38毫克、1673.52 毫克、3653.48 毫克），經檢驗均呈
    甲基安非他命陽性反應，扣案塑膠杓子1 支及電子磅秤1 台
    ，經檢驗結果，亦分呈海洛因陽性反應、海洛因及甲基安非
    他命陽性反應，有正修科技大學超微量研究科技中心報告編
    號R00-0000-000、R00-000-000 、R00-000-000 、R00-000-
    000 、R00-000-000 號檢驗報告各1 紙在卷可參。是被告之
    任意性自白核與事實相符，應堪採信。本案事證明確，被告
    上開施用毒品犯行，堪以認定。
三、按毒品危害防制條例前於92年7 月9 日修正公布，自93年1
    月9 日施行，觀之該條例第20條、第23條之立法理由，修正
    後毒品危害防制條例就施用毒品者，只於「初犯」及「5 年
    後再犯」二種情形，有其追訴條件之限制，即須於初犯經觀
    察、勒戒或強制戒治釋放後，5 年內均無施用毒品之行為，
    始能認其前所實施之觀察、勒戒或強制戒治已足遮斷毒癮，
    而得於5 年後再犯時，再予適用初犯之規定，重行觀察、勒
    戒等程式。倘5 年內已經再犯，被依法追訴處罰，縱其第3
    次（或第3 次以上）施用毒品之時間在初犯釋放5 年以後，
    即與「5 年後再犯」之情形有別，且因已於「5 年內再犯」
    ，顯見其再犯率甚高，原實施觀察、勒戒或強制戒治，已無
    法收其實效，而無5 年戒斷期之存在，自無再經觀察、勒戒
    及強制戒治之必要，應得逕行追訴處罰（最高法院95年台上
    字第1071號判決參照）。本件被告因施用毒品案件，經本院
    以90年度毒聲字第3921號裁定送觀察、勒戒後，認有繼續施
    用毒品傾向，經本院以90年度毒聲字第4727號裁定令入戒治
    處所施以強制戒治，復經本院以91年度毒聲字第235 號裁定
    停止戒治，所餘期間付保護管束，於91年7 月21日保護管束
    期滿強制戒治執行完畢，並經臺灣高雄地方法院檢察署檢察
    官以91年度戒毒偵字第705 號不起訴處分確定；復因施用毒
    品案件，經本院以94年度訴字第2146號判處有期徒刑10月、
    5 月，應執行有期徒刑1 年2 月確定；再因施用毒品案件，
    經本院以95年度訴字第3110號判處有期徒刑8 月、4 月，應
    執行有期徒刑10月確定等節，此有臺灣高雄地方法院檢察署
    刑案資料查註紀錄表、全國施用毒品案件紀錄表及臺灣高等
    法院被告前案紀錄表各1 份在卷可參，是被告於強制戒治執
    行完畢釋放後，5 年內先後再犯上開施用毒品罪，並分別經
    判決處刑，則其再度犯本件施用毒品犯行，雖距前述強制戒
    治執行完畢釋放後已逾5 年，揆諸前開說明，仍應依法論科
    。
四、核被告所為，係犯毒品危害防制條例第10條第1 項之施用第
    一級毒品海洛因罪及同條第2 項之施用第二級毒品甲基安非
    他命罪。其持有第一級毒品海洛因及第二級毒品甲基安非他
    命之低度行為，分別為施用第一級毒品海洛因及第二級毒品
    甲基安非他命之高度行為所吸收，不另論罪。又被告所犯施
    用第一級毒品海洛因及第二級毒品甲基安非他命之犯行，犯
    意各別，罪名有異，構成要件不同，應予分論併罰。本院爰
    審酌被告經觀察、勒戒及強制戒治並多次處刑後，仍未能戒
    絕其毒癮而再次違犯施用毒品罪，足證前開保安處分措施及
    處刑均已難矯治其惡性，惟念其於犯罪後坦承犯行及所犯為
    自戕行為，並罹患失償性肝硬化併腹水，目前等待肝臟移植
    中，有高雄市立小港醫院診斷證明書1 紙附卷可稽等一切情
    狀，分別量處如主文所示之刑，並定其應執行之刑，以資懲
    儆。
五、查本件扣案之第一級毒品海洛因3 包，經送驗結果，呈海洛
    因陽性反應，扣案之第二級毒品甲基安非他命3 包，經檢驗
    結果，則呈甲基安非他命陽性反應，扣案之塑膠杓子1 支及
    電子磅秤1 台，經檢驗結果，則分呈海洛因陽性反應、海洛
    因及甲基安非他命陽性反應，均業如前述，其包裝袋、杓子
    與磅秤上，顯均留有毒品之殘渣，而與其上殘留之毒品，衡
    情均已難以分析剝離，亦無析離實益，當應整體視為毒品，
    不問屬於犯人與否，均應依毒品危害防制條例第18條第1 項
    前段之規定宣告沒收銷燬之；另扣案之夾鏈袋1 包，經抽驗
    結果並無毒品陽性反應，有正修科技大學超微量研究科技中
    心報告編號R00-0000-000、R00-0000-000號檢驗報告各1 份
    可按，被告供稱為其所有並供外出時分裝吸食之毒品使用，
    爰依刑法第38條第1 項第2 款規定，宣告沒收；至鑑驗耗用
    之毒品既已滅失，自無庸宣告沒收銷燬，而扣案手機2 具（
    ALCATEL 牌、門號：0000000000號，NOKIA 牌、門號：0000
    000000號），與本案犯行並無相關，爰不予宣告沒收。
據上論斷，應依刑事訴訟法第273 條之1 第1 項、第299 條第1
項前段，毒品危害防制條例第10條第1 項、第2 項、第18條第1
項前段，刑法第11條、第51條第5 款、第38條第1 項第2 款，判
決如主文。
本案經檢察官王朝弘到庭執行職務。
中    華    民    國    97    年    3    月    31     日
                  刑事第十三庭  法  官  郭宜芳
以上正本證明與原本無異。
如不服本判決，應於判決送達後10日內，向本院提出上訴狀。
中    華    民    國    97    年    3    月     31    日
                                書記官  李崑良
附錄本判決論罪法條全文：
毒品危害防制條例第10條：
施用第一級毒品者，處6月以上5年以下有期徒刑。
施用第二級毒品者，處3年以下有期徒刑。


司法院資訊處製作；財團法人民間司法改革基金會備份。
